【裁判字號】    89,交抗,291
【裁判日期】    891012
【裁判案由】    違反道路交通管理處罰條例
【裁判全文】
臺灣高等法院交通事件裁定                      八十九年度交抗字第二九一號
    抗  告  人  甲○○
    即受處分人
右抗告人因違反道路交通管理處罰條例案件，不服臺灣士林地方法院八十九年度交聲
更字第一號，中華民國八十九年十月十二日裁定，提起抗告，本院裁定如左：
        主  文
抗告駁回。
    理  由
一、抗告意旨略以：抗告人即受處分人一直強調事因風扇皮帶斷裂，以致溫度上升，
    恐釀成嚴重交通事故，在緊急情況下，才靠路肩停放。抗告人開始是在民國（下
    同）八十七年十月一日就申請調查，同時檢附舉發單位照片一張，此照片說明本
    人有閃方向燈，並且是在剛切入路肩三分之一時，就被照，此照片在八十七年十
    月一日向北市裁決所申請調查時，一併檢附調查，但地方法院聲稱所舉例之照片
    並未發現抗告人有閃方向燈，亦無偏向路肩停放之跡象，此情形與八十七年本人
    向裁決所申請調查的，根本不是同一照片，有相當大的出入，裁定文稱，同時段
    違規車輛計有五部，而受處分人之車為第四部，這和本人因事故不得已停放路肩
    （需要四十公尺方能完成停放之動作）有何干係？地方法院不能因同一時段違規
    車輛有五部來裁定抗告人違規，判決文提及抗告人未能提出修車證明，稍有開車
    實務經驗者都懂，有人會因換個皮帶也要拿修車證明嗎？況且在申訴其間，本人
    也有回原修車廠要其證明，但因事隔多年，車廠已倒閉，如果本人要拿皮帶證明
    何其簡單，只要向其他車廠索取並非難事，但本人不願如此，因本人認為那不是
    重點，地方法院不能因此認定我沒有修車的行為。證人已如判決文所說：證實本
    人有在路邊停車，等車溫下降，及到修車廠換皮帶之事，這已能說明事情一切，
    卻還要證人陳述：有無打開引擎蓋，有無下車查看和日期、地點．．．等，如此
    小細節事隔已近三年證人早已不復記得，此次是第二次向高院抗告，第一次由高
    院駁回地院徹查，結果地院第二次判決文和第一次一樣，還是了無新意，望高院
    明察秋毫，我是個弱女子車況又不好，車上又有兩幼子，怎麼可能走路肩等語。
二、按行政處分作成後，應使相對人知悉，告知方式若以書面為之者，行政處分自送
    達相對人及已知之利害關係人起生其效力；若以書面以外之方式為行政處分者，
    自以其他適當方法通知或使其知悉時起，依送達通知或使知悉之內容對其發生效
    力。經查本案臺北市交通事件裁決所（下稱北市交裁所）於八十七年十二月十八
    日填製之北市交裁車字第二二─000000000號裁決書並未合法送達受處
    分人，而退回北市交裁所，嗣因受處分人於八十八年三月十五日驗車時始得知該
    案未結，即於八十八年三月十六日再次至北市交裁所陳述並聲明異議，而由北市
    交裁所於八十八年三月十六日依違反道路交通管理事件統一裁罰標準及處理細則
    第四十三條規定與基於職權，另製北市交裁字第四一一六五八號裁決書裁決以低
    額三千元繳納罰鍰，並由陳碧珊代為收受送達，有臺北市交通事件裁決所八十九
    年八月五日北市裁四字第八九七Ｏ二一七三ＯＯ號函、送達證書及查詢國內各類
    掛號郵件查單各一份在卷足憑，是北市交裁所於八十七年十二月十八日填製之北
    市交裁車字第二二─000000000號裁決書並未合法送達受處分人，該行
    政處分既未發生效力，嗣再於八十八年三月十六日填製北市交裁字第四一一六五
    八號裁決書，並無違一案不二罰原則；北市交裁所雖誤檢送北市交裁車字第二二
    ─000000000號裁決到院審理，惟抗告人於原審審理時自承係針對八十
    八年三月十六日北市交裁字第四一一六五八號裁決聲明異議，是抗告人異議之標
    的並無違誤，合先述明。
三、次按汽車行駛高速公路，不得在路肩上行駛或利用路肩超越前車或倒車，高速公
    路交通管制規則第九條第一項第二款定有明文，又汽車行駛於高速公路，而不遵
    管制之規定者，處汽車駕駛人新臺幣三千元以上六千元以下罰鍰，道路交通管理
    處罰條例第三十三條第一項定有明文，而汽車駕駛人駕駛汽車違反道路交通管理
    處罰條例第三十三條規定者，除應依該條所規定之罰鍰處罰外，並予記違規點數
    一點，道路交通管理處罰條例第六十三條第一項第一款亦定有明文。
四、經查，本件原處分機關係以受處分人即聲明異議人甲○○於八十七年七月二十四
    日上午八時四十二分許，駕駛車牌號碼ＡＣ─ＯＯ一八號自用小客車，沿國道中
    山高速公路北往南行，行至十一點六公里南向處，違規行駛路肩經警拍照存證，
    爰依道路交通管理處罰條例第三十三條之規定，處罰鍰新臺幣三千元，並依同條
    例第六十三條第一項第一款規定，記違規點數一點。而抗告人聲明異議意旨略以
    ：「受處分人甲○○於八十七年七月二十四日，在高速公路由基隆返回臺北途中
    ，因風扇皮帶斷裂，汽車溫度急遽上升，為免交通事故，不得已停靠路肩，以便
    使車子溫度下降，車子才打方向燈，卻還沒完全駛進路肩，就被拍照」云云。原
    審以：「訊據受處分人甲○○固不否認有於前揭時地，駕駛前開車號汽車行經該
    地行駛路肩為警以科學儀器拍照存證逕行舉發之事實，惟矢口否認有何違反道路
    交通管理處罰條例之行為，辯稱：當時因汽車溫度急遽上升，為免生交通事故，
    不得已才打方向燈停靠路肩，在未完全駛入路肩時，即被拍照，當時停靠路肩約
    數分鐘後，車溫降低，始直駛由南京東路交流道下來，儘速找一家車行修理，嗣
    發現風扇皮帶斷裂云云。經查（一）受處分人於上開時地駕駛車牌號碼ＡＣ─Ｏ
    Ｏ一八號自用小客車違規行駛高速公路路肩之事實，有照片一幀、內政部警政署
    國道公路警察局（88）公警局交字第ＯＯ一八四Ｏ二三號違反道路交通管理事件
    通知單一紙在卷可憑。（二）依卷附照片並未發現受處分人有閃示方向燈及故障
    燈號，且行車方向角度亦無偏向路肩停放之跡象，同時並與他車併排行駛，顯非
    初入路肩，參以內政部警政署國道公路警察局第一警察隊八十八年四月二十一日
    公警國一刑字第Ｏ三四七七號函所示：受處分人上開違規行駛路肩之時，同時段
    違規車輛計有五部，而受處分人之車為第四部等情，受處分人違規行駛路肩之行
    為應可認定，復按汽車風扇皮帶斷裂致車溫升高，於稍事停車數分鐘後，仍無法
    使車溫降低，倘貿然行駛可能導致引擎過熱而燒毀，受處分人理應知悉，然卻捨
    暫停路邊等待救援，執意駛下交流道尋覓修車廠修護，顯非合理，又未能提出修
    車之證明及修車廠名稱以實其說，自難遽信。（三）至證人陳碧珊雖證稱：她（
    受處分人）停在路邊有下來，我當時很睏，意識不是很清楚，至於她有無打開引
    擎蓋那些我不清楚，只知她在等溫度下來，我記得我們有去巷子一家修車廠換皮
    帶，我那時昏昏沉沉的等語（臺灣臺北地方法院八十八年交聲字第二九三號卷第
    二十五頁背面、第二十六頁），是證人陳碧珊自承當時很睏，意識不是很清楚，
    則何能清晰知悉受處分人停車係等汽車溫度降下來？復按受處分人於本院審理時
    亦稱陳碧珊當時是在睡覺等語（本院八十九年八月二十八日審判筆錄），是證人
    陳碧珊之證言，即難遽為有利受處分人之認定。且受處分人稱當天早上約四、五
    時，伊帶小孩並邀朋友去基隆玩，從家中出發，由重慶北路上交流道云云，惟證
    人陳碧珊卻證稱伊與受處分人及其小孩去基隆玩，渠等約在台北車站見面，前一
    天晚上去，第二天早上回來云云，互核受處分人與證人之出發時間及會合地點迴
    異，是證人陳碧珊之證言，尚難採信。從而本件受處分人辯稱當時因汽車溫度急
    劇上升，為免生交通事故，不得已停靠路肩，在未完全駛入路肩時，即被拍照云
    云，不足採信。本件事證明確，受處分人之違規行為堪予認定」等情，以抗告人
    確有於前揭時地駕駛汽車違規行駛高速公路路肩之行為，認原處分機關依道路交
    通管理處罰條例第三十三條第一項及第六十三條第一項第一款規定，裁處異議人
    罰鍰新臺幣三千元並予記違規點數一點，核無違誤，依道路交通案件處理辦法第
    十九條，認本件異議為無理由，應予駁回。經核並無不當。
五、抗告意旨與其歷次所陳不可採之理由：
(一)、抗告意旨稱其於八十七年十月一日申請調查所檢附之舉發單位相片，業附於原審
    二九三號卷第七頁後，該相片隨抗告人於八十八年三月十八日之異議狀由臺北市
    交通裁決所檢送原審，是抗告人稱非同一照片，應有誤認。且相片所示之狀態為
    抗告人之車有部分在車道上，其餘部分在路肩而與在車道之車輛同為行進狀態，
    並非停車，是抗告人所陳故障停車與相片不合。又該相片清楚顯示抗告人之車型
    與車號（MAZDA，AC0018），以及後燈與方向燈及倒車燈均未亮，則抗告人稱其
    亮方向燈，顯與事證不合。再抗告人如係故障停於路肩，依高速公路交通管制規
    則第十四條，亦應在路肩上停車待援，且顯示閃光警示燈，並在故障車輛後方五
    十公尺至一百公尺處設置車輛故障標誌警示之。前開規定之路肩應係緊靠路邊，
    而非抗告之車於相片所示之有部分仍在車道上（非緊靠路邊），與未依規定「顯
    示閃光警示燈」，則抗告人顯係行駛路肩。
(二)、抗告人雖舉同車之陳碧珊為證，但經原審隔離訊問，證人稱：「出發時間為前一
    天晚上我們約在台北車站」（原審二九三號卷第二六頁），而抗告人則稱：「太
    陽尚未出來，大約四、五點出發，從我家出發，我是從重慶北路上高速公路」等
    語，是二人就出發時間、地點所陳不一，則證人所陳已難信採，況證人就重要之
    事項答以：「我那時昏沉沉的」（原審二九三號卷第二六頁），足徵證人與抗告
    人於事日並未同車，是證人所陳自不可採。
(三)、抗告人於原審訊問時亦坦稱行駛路肩（原審交聲更一字第一號卷第十七頁），且
    對是否放警告標誌以不記得回答（原審二九三號卷第二六頁），按抗告人如依規
    定在車後置警告標誌，當被攝入相片，或執勤之警察將往援助，足見抗告人確未
    依規定置放警告標誌，其為行駛路肩而非所辯之故障停車。
(四)、而交通警員掣單舉發違反道路交通管理處罰條例所列之違規事實，本質上為行政
    處分，係公務員基於職務上權力，依法就特定之具體事件所為具公法上效果之單
    方行政行為，基於公務員為公法上行為具有公信力之原則，該行政處分當可被推
    定為真正，其據以依法處分之事實認定亦為正確無誤，此與民事訴訟法第三百五
    十五條第二項規定：「文書依其程式及意旨得認作公文書者，推定其為真正」之
    情形相同，本此公信原則，乃立法者賦予行政機關制定違反道路交通事件統一裁
    罰標準及處理細則，使執勤警員得當機處分（如該細則第二十三條）以達其維護
    交通秩序、安全之行政目的，反之，若謂公務員一切行政行為均需預留證據以證
    其實，則國家行政勢必窒礙難行，據此，刑事訴訟法就犯罪證據有關之規定中，
    與屬行政秩序罰之交通違規裁罰本質不合之部分，自不在準用之列，從而本件抗
    告人既未就執勤員警之舉發有誤提出相關證據以供調查，本院經查亦無何證據足
    資證明其有捏造事實違法取締之情事，則執勤警員本其維護交通秩序、安全職責
    所為之舉發，自應受到合法、正確之推定。乃受處分人辯稱未行駛路肩云云，即
    難採信。
六、綜上，原處分機關依據道路交通管理處罰條例第三十三條第一項及第六十三條第
    一項第一款規定，裁處受處分人新臺幣三千元，另計違規點數一點並無不當，是
    原裁定認抗告人對原處分機關前開裁決聲明異議為無理由，依道路交通案件處理
    辦法第十九條，裁定予以駁回，核無不合。抗告人抗告意旨仍執陳詞指摘原裁定
    違誤，為無理由，應予駁回。
據上論斷，應依道路交通案件處理辦法第二十六條，刑事訴訟法第四百十二條，裁定
如主文。
中     華     民     國    八十九   年      十一      月      二十      日
                             臺灣高等法院交通法庭
                                 審判長法  官  吳  啟  民
                                       法  官  林  瑞  斌
                                       法  官  施  俊  堯
右正本證明與原本無異。
不得再抗告。
                                       書記官  顏  志  豪
中     華     民     國    八十九  年      十一      月     二十一     日


司法院資訊處製作；財團法人民間司法改革基金會備份。
